臺灣板橋地方法院刑事判決　　　　　　 100年度易字第1200號
公　訴　人　臺灣板橋地方法院檢察署檢察官
被　　　告　汪秉民
上列被告因過失傷害案件，經檢察官提起公訴（99年度偵字第32
053 號），本院判決如下：
    主  文
汪秉民從事業務之人，因業務過失傷害人，處拘役貳拾伍日，如
易科罰金，以新臺幣壹仟元折算壹日。
    事  實
一、汪秉民係址設臺北縣三峽鎮（現改制為新北市三峽區○○○
    路261 號國泰人壽保險股份有限公司（下稱國泰人壽）三峽
    展業處之經理，負責綜理該展業處之業務（包括營業處所內
    外通行安全之管理、維護），而為從事業務之人，其原應注
    意其營業處之騎樓應保持通暢，縱因防止機車隨意停放阻礙
    通行而需設置鐵架時，亦應考慮鐵架之構造及擺設方式，並
    採取必要之安全措施，以避免行人因遭鐵架絆倒而受傷，而
    依當時情況並無不能注意之情事，其竟疏未注意上開情事，
    因騎樓遭人隨意停放機車，為讓員工及客戶出入便利，乃於
    民國（下同）99年7 、8 月間某日，指派公司員工林春木（
    未據告訴及起訴）於國泰人壽三峽展業處前之騎樓，平行放
    置有「請勿停車」字樣之落地鐵架2 面，而形成一中間通道
    （因該落地鐵架之下方ㄇ形鐵管腳靠近地面且向二側突出，
    由該中間通道通行之人，若未加注意，極易遭絆倒而受傷）
    。迨99年10月22日9 時許，國泰人壽三峽展業處之員工陳美
    雀，由該落地鐵架間之通道欲進入國泰人壽三峽展業處時，
    因本身亦疏未注意該落地鐵架之構造及擺設，乃遭該落地鐵
    架絆倒，因而受有雙腕、雙肘、雙膝、胸部、右髖部及腹部
    （起訴書漏載右髖部及腹部）挫傷等傷害。
二、案經陳美雀訴由臺北縣（現改制為新北市）政府警察局三峽
    分局移送臺灣板橋地方法院檢察署檢察官偵查起訴。
    理  由
壹、證據能力部分：
一、按刑事訴訟法第159 條第1 項雖規定：「被告以外之人於審
    判外之言詞或書面陳述，除法律有規定外，不得作為證據。
    」；惟被告以外之人於審判外之陳述，雖不符前4 條之規定
    ，而經當事人於審判程序同意作為證據，法院審酌該言詞陳
    述或書面陳述作成時之情況，認為適當者，亦得為證據；當
    事人、代理人或辯護人於法院調查證據時，知有第159 條第
    1 項不得為證據之情形，而未於言詞辯論終結前聲明異議者
    ，視為有前項之同意，刑事訴訟法第159 條之5 亦有明定。
二、經查：本案被告及檢察官於言詞辯論終結前，均未就所調查
    之證據主張有刑事訴訟法第159 條第1 項不得為證據之情形
    ，是本案經調查之下述證據資料，縱有屬傳聞證據且不符刑
    事訴訟法第159 條之1 至之4 之規定者，因本院審酌各該證
    據資料作成時之一切客觀情況，認為適當，揆諸前開規定，
    自得為證據。
貳、實體部分：
一、訊據被告汪秉民坦承伊係國泰人壽三峽展業處之經理，因該
    展業處之騎樓遭人隨意停放機車，為讓員工及客戶出入便利
    ，乃於99年7 、8 月間某日，指派公司員工林春木於騎樓，
    平行放置有「請勿停車」字樣之落地鐵架2 面，而形成一中
    間通道一事，惟矢口否認有何業務過失傷害之犯行，辯稱：
    該落地鐵架之設置係維護騎樓通行順暢之合情、合理手段，
    依經驗法則一般人於白天皆不致遭絆倒；況且，亦未能證明
    告訴人陳美雀係遭該落地鐵架絆倒而受傷云云。
二、經查：
（一）上開犯罪事實，業據告訴人即證人陳美雀迭於檢察官偵查
      及本院審理中證述綦詳且互核一致（見臺灣板橋地方法院
      檢察署99年度偵字第32053 號卷第21頁、第80頁、第81頁
      及本院100 年5 月24日審判筆錄），且其所指受有雙腕、
      雙肘、雙膝、胸部、右髖部及腹部挫傷等傷害一節，亦有
      恩主公醫院於99年10月22日、99年10月24日、99年10月28
      日出具之乙種診斷證明書〈恩乙診字第：乙0000000000號
      、乙0000000000號、乙0000000000號〉各1 紙及病歷資料
      1 份（見臺灣板橋地方法院檢察署99年度偵字第32053 號
      卷第36頁至第38頁、第61頁至第77頁）附卷足憑，且該傷
      勢與其所稱跌倒之情狀並無扞格。此外，復有國泰人壽三
      峽展業處騎樓、有「請勿停車」字樣之落地鐵架照片共5
      幀（見臺灣板橋地方法院檢察署99年度偵字第32053 號卷
      第9 頁、第10頁、第85頁）附卷足憑。
（二）雖被告執前揭情詞置辯，惟查：
  １、證人即國泰人壽三峽展業處之員工羅伊琳於本院審理中結
      證稱：「（99年10月22日有看到陳美雀來三峽展業處？）
      有。」、「她（陳美雀）好像是來盤點的。」、「（後來
      陳美雀的部分是妳盤點嗎？）單據，是。」、「（所以99
      年10月22日上午9 點多，陳美雀確實有到三峽展業處？）
      我們沒有去看日期，可是我知道她來盤點的那天好像說她
      有受傷，可是日期我們不確定，因為我沒有去記日期。」
      （見本院100 年5 月24日審判筆錄），是告訴人所稱於99
      年10月22日9 時許，其曾由該落地鐵架所形成之中間通道
      進入國泰人壽三峽展業處一事堪認非虛；至於被告所聲請
      傳喚之證人即國泰人壽三峽展業處之員工李桂枝於本院審
      理中固結證稱：伊係99年10月22日之值日生，負責接待客
      戶，當日伊並未看到告訴人進入國泰人壽三峽展業處云云
      （見本院100 年5 月24日審判筆錄），然其當庭亦證稱：
      「（可是剛才羅伊琳說陳美雀那天有去公司幫她盤點？）
      我不曉得，因為我們不會一直坐在位置上，我們會去樓上
      拿東西、上洗手間，也會出去吃飯，不是一直站在那邊，
      我們會走動、離開位置。」，是自不能排除告訴人進入國
      泰人壽三峽展業時，適證人李桂枝不在門口而未能目睹之
      可能，則證人李桂枝前開證述，自不足執之為告訴人於99
      年10月22日未至國泰人壽三峽展業處之證據。
  ２、又告訴人於99年10月22日9 時25分透過所使用之行動電話
      （門號：0000000000號）與其妹陳淑真（使用之行動電話
      門號：0000000000號）曾以電話聯繫，此有中華電信資料
      查詢1 份（見臺灣板橋地方法院檢察署99年度偵字第3205
      3 號卷第52頁至第58頁）及「遠傳資料查詢」1 紙（見本
      院卷）附卷足憑，而證人陳淑真於本院審理中亦具結證稱
      ：「（告訴人在99年10月22日有去恩主公醫院就醫的事情
      ，妳是否知道？）她是去恩主公醫院就醫，我知道。」、
      「（妳怎麼知道的？）因為我剛好打電話給她，請她幫我
      處理事情，她說她人在醫院。」、「（她怎麼說？）她說
      她在公司受傷。」、「（她有沒有說怎麼受傷的？）沒有
      ，那時候不是問得很清楚，她只有說在公司受傷。」（見
      本院100 年5 月24日審判筆錄）；另證人即國泰人壽展業
      部展業管理科副科長張簡敬修於本院審理中亦結證稱：於
      99年10月22日下午，告訴人有打電話給伊，告訴人說她要
      去公司的途中，有被障礙物碰到受傷。她說公司的門外面
      有設禁止停車的，她有被那個絆倒，然後有受傷，有去看
      急診等語（見本院100 年5 月24日審判筆錄），足見告訴
      人於受傷之第一時間即有向其妹表示於公司受傷一事，且
      於當日下午即已通知國泰人壽之管理階層人員無訛。
  ３、再者，告訴人於檢察官偵查中即已請求檢察官指揮警員調
      取案發地點之監視錄影（見臺灣板橋地方法院檢察署99年
      度偵字第32053 號卷第21頁），另由警員顏錦坤所製作之
      職務報告以觀（見臺灣板橋地方法院檢察署99年度偵字第
      32053 號卷第24頁），可知告訴人於99年11月12日報案時
      即已向警員表示該處有監視器一節，衡情苟告訴人所訴不
      實，則若經調取監視器審視，其虛構誣指一事必遭發覺，
      則其不僅未能獲得賠償，且有遭追訴誣告之可能，據此，
      亦足為告訴人所為指證核屬實在之佐證。
  ４、被告汪秉民既係國泰人壽三峽展業處之經理，則其負責綜
      理該展業處之業務，自應包括營業處所內外通行安全之管
      理、維護，而為從事業務之人，其原應注意其營業處之騎
      樓應保持通暢，縱因防止機車隨意停放阻礙通行而需設置
      鐵架時，亦應考慮鐵架之構造及擺設方式，並採取必要之
      安全措施，以避免行人因遭鐵架絆倒而受傷，而依當時情
      況並無不能注意之情事，其竟疏未注意上開情事，為讓員
      工及客戶出入便利，乃指派公司員工林春木於國泰人壽三
      峽展業處前之騎樓，平行放置有「請勿停車」字樣之落地
      鐵架2 面，而形成一中間通道（因該落地鐵架之下方ㄇ形
      鐵管腳靠近地面且向二側突出，由該中間通道通行之人，
      若未加注意，極易遭絆倒而受傷），致告訴人遭絆倒而受
      有雙腕、雙肘、雙膝、胸部、右髖部及腹部挫傷等傷害，
      其有業務過失甚明，而該傷害亦顯與被告之業務過失有相
      當因果關係存在。
三、綜上所述，本案事證已臻明確，被告犯行洵堪認定，自應依
    法論科。
四、核被告汪秉民所為，係犯刑法第284 條第2 項前段之業務過
    失傷害罪。爰審酌被告因疏未注意而指示員工不當擺設有「
    禁止停車」字樣之落地鐵架，致告訴人受傷之過失情節、告
    訴人與有過失之程度、告訴人所受之傷勢，兼衡被告之品行
    、智識程度、犯罪後之態度及因告訴人要求被告與國泰人壽
    連帶賠償高達新臺幣2 千5 百萬元之賠償金，雙方乃未能達
    成和解等一切情狀，量處如主文所示之刑，並諭知如易科罰
    金之折算標準，以資懲儆。
據上論斷，應依刑事訴訟法第299 條第1 項前段，刑法第284 條
第2 項前段、第41條第1 項前段，刑法施行法第1 條之1 第1 項
、第2 項前段，判決如主文。
本案經檢察官黃明絹到庭執行職務。
中    華    民    國    100   年    6     月    14    日
                  刑事第八庭  法  官  陳鴻清
以上正本證明與原本無異。
如不服本判決，應於判決送達後10日內敘明上訴理由，向本院提
出上訴狀 (應附繕本) ，上訴於臺灣高等法院。其未敘述上訴理
由者，應於上訴期間屆滿後20日內向本院補提理由書「切勿逕送
上級法院」。
                              書記官  黃頌棻
中    華    民    國    100   年    6     月    14    日
附錄本案論罪科刑法條全文：
刑法第284 條：
因過失傷害人者，處六月以下有期徒刑、拘役或五百元以以下罰
金。致重傷者，處一年以下有期徒刑、拘役或五百元下罰金。
從事業務之人，因業務上之過失傷害人者，處一年以下有期徒刑
、拘役或一千元以下罰金，致重傷者，處三年以下有期徒刑、拘
役或二千元以下罰金。